臺灣高等法院刑事判決　　　　　　　　　九十一年度上訴字第二二號
　　上　 訴　 人
　　即　 被　 告　甲○○
　　輔　 佐　 人
　　即被告之配偶　乙○○
　　選 任辯護 人　陳鄭權
右上訴人，因違反槍砲彈藥刀械管制條例案件，不服臺灣新竹地方法院九十年度訴字
第三九九號，中華民國九十年十二月十日第一審判決（起訴案號：臺灣新竹地方法院
檢察署九十年度偵字第一二四七號）提起上訴，本院判決如左：
    主      文
上訴駁回。
    事      實
一、甲○○與其妻乙○○感情不睦，時有爭吵，其妻亦常因此離家。民國八十九年十
    月間乙○○懷孕，甲○○推算受孕日期懷疑乙○○與他人有染，二人又起爭執，
    乙○○亦因而離家。嗣後，甲○○懷疑其家人故意不告知乙○○之下落，竟懷恨
    在心，未經許可，於八十九年十一月二日，在新竹縣竹東鎮○○里○○路○段六
    一一號四樓住處，將鋼珠、鐵釘、螺絲釘、打火機、鞭炮及鞭炮火藥等物，填充
    至直徑約六點八公分、高度約十五公分之鐵罐內，並外露長約十公分之引線一條
    ，自製成重約三百三十公克之爆裂物一枚，並將此一爆裂物藏置於上開住處門口
    之鞋櫃內。嗣於八十九年十二月四日凌晨二時四十分許，為甲○○之父彭武標發
    現報警查獲，並扣得上開具破壞性與殺傷力之爆裂物一枚。
二、案經新竹縣警察局竹東分局報請臺灣新竹地方法院檢察署檢察官偵查起訴。
    理      由
一、訊據被告甲○○對於右揭時地製造爆裂物之事實，迭於警訊、偵查及審理時均坦
    承不諱，又扣得之爆裂物經鑑定結果，重約三三○公克，外觀係直徑約六點八公
    分、高約十五公分之鐵罐，並外露一條長約十公分之爆引，可利用點火方式引爆
    ，經水砲擊解，發生爆炸，碎片四射，認具有破壞性與殺傷力，此有內政部警政
    署刑事警察局於九十年二月七日出具之刑偵五字第一四五九五號爆炸（裂）物鑑
    驗處理通知書一紙在卷足按，是被告未經許可製造爆裂物犯行，堪予認定。
二、被告雖辯稱：當時是工作不順利，好奇所為，並不懂爆裂物觸法，當時也沒有想
    對任何人造成傷害等語，其輔佐人乙○○亦稱：被告為其夫，其行為雖然不對，
    但尚未達於非法地步，被告放置時，其父彭武標在場親自目睹，被告之行為並未
    危害任何人，縱有危險亦僅自家之安全而已，況鐵罐內之物品並非爆裂物，也不
    可能爆炸，並沒有意思想要去傷害人等語，被告並要求傳訊內政部警政署刑事警
    察局鑑定人林錫監及承辦警員王蘭熾、周長義。
三、第查，本案係由被告之父彭武標發現該爆裂物放置在其家門口旁鞋櫃內，為圓形
    鐵罐，有引爆的火藥線，因有發生家庭糾紛，甲○○常在家裡鬧，甚至破壞家裡
    的物品，因而報警處理，此有彭武標警訊筆錄可稽，而上開爆裂物並經內政部警
    政署刑事警察局爆裂物鑑驗，認具有破壞性與殺傷力，且有一條長約十公分引爆
    的火藥線，可利用點火方式引爆，亦有該鑑驗通知書在卷可按，該爆裂物既為被
    告製造放置，姑不論有無立即之危險而傷及人，抑或僅作為嚇嚇家人之用，均不
    能阻卻違法，被告之辯解及輔佐人之陳述認未傷及人未達於觸法的地步，實有誤
    會，尚無可採，本案事證明確，即無再行傳訊鑑定人林錫監及處理警員王蘭熾、
    周長義之必要，併此明。
四、核被告所為，係犯槍砲彈藥刀械管制條例第七條第一項之未經許可，製造爆裂物
    罪。查被告所製之爆裂物係用市售鞭炮之火藥為主，製作方式簡易粗糙，殺傷力
    不大，且被告製成後並無引爆，除將之置放於自家鞋櫃後即未有其他動作，顯非
    欲藉爆裂物之殺傷力為非作歹，並未造成他人生命、身體或社會安全之重大危害
    ，又被告係因急於探尋其妻下落而出此下策，在客觀上足以引起一般同情，是被
    告犯罪之情狀顯有可憫恕之處，如科以最低刑度仍嫌過重，爰依刑法第五十九條
    規定酌量減輕其刑。原審審酌被告犯罪之動機、目的、手段，犯罪所生之損害及
    犯罪後坦承犯行、態度良好等一切情狀，適用槍砲彈藥刀械管制條例第七條第一
    項，刑法第十一條前段、第二條第二項、第四十二條第二項、第五十九條、第三
    十八條第一項第一款，罰金罰鍰提高標準條例第二條，現行法規所定貨幣單位折
    算新臺幣條例第二條，量處有期徒刑三年六月，併科罰金壹萬元並就罰金部分諭
    知易服勞役之折算標準，並以扣案之具破壞性與殺傷力之爆裂物一枚（九十年保
    管字第０二九一號，見偵查卷第十頁），係屬未經許可不得持有之違禁物品，應
    依刑法第三十八條第一項第一款之規定，併予宣告沒收，經核認事用法，俱無違
    誤，量刑亦已斟酌刑法第五十七條各款之情形及第五十九條，並無不當，被告上
    訴意旨，仍執陳詞並無傷及他人之犯意，並給予輕判，難認有理由，應予駁回。
    又槍砲彈藥刀械管制條例已於九十年十一月十四日修正刪除第十九條關於強制工
    作之規定，依刑法第二條第二項保安處分應適用裁判時之法律之規定，本件自不
    得併為強制工作之宣告，併敘明之。
據上論斷，應依刑事訴訟法第三百六十八條，判決如主文。
本案經檢察官李金定到庭執行職務。
中     華     民     國    九十一   年       二       月      二十      日
                              臺灣高等法院刑事第十庭
                                  審判長法  官  溫  耀  源
                                        法  官  林  銓  正
                                        法  官  黃  金  富
右正本證明與原本無異。
如不服本判決應於收受送達後十日內向本院提出上訴書狀，其未敘述上訴之理由者並
得於提起上訴後十日內向本院補提理由書（均須按他造當事人之人數附繕本）。
                                        書記官  江  采  廷
中     華     民     國    九十一   年       二       月     二十二     日
附錄：本案論罪科刑法條全文
槍砲彈藥刀械管制條例第七條第一項：
未經許可，製造、販賣或運輸火砲、肩射武器、機關槍、衝鋒槍、卡柄槍、自動步槍
、普通步槍、馬槍、手槍或各類砲彈、炸彈、爆裂物者，處死刑、無期徒刑或七年以
上有期徒刑；處徒刑者，併科新台幣三千萬元以下罰金。
